臺灣臺南地方法院刑事判決　　　　　　　　　　　　九十一年度交訴字第二二一號
　　公　訴　人　臺灣台南地方法院檢察署檢察官
　　被　　　告　甲○○
右列被告因過失致死案件，經檢察官提起公訴（九十一年度偵字第七二六０號），本
院判決如左：
    主  文
甲○○因過失致人於死，處有期徒刑拾月，緩刑年。
    事  實
一、甲○○於民國九十一年六月八日上午，駕駛車號Ｄ４─３８１１號自小客車，沿
    省道台二十線由南往北方向行駛，於同日十時三十六分許，行經台二十線三十五
    公里二百公尺處（台南縣玉井鄉境）之同向三車道多岔路時，本應注意汽車行駛
    至交岔路口，四車道以上或同向二車道道路，欲右轉彎時，應距交岔路口三○公
    尺前換入外側車道或右轉車道，且轉彎車應讓直行車先行，而依當時情形，客觀
    上又無不能注意之情事，其能注意竟疏未注意先在岔路口三○公尺前換入外側車
    道，且未注意其同向右後方有無直行車前來，即由中間車道貿然作右轉彎欲進入
    右側岔路，適呂建萬騎駛車號６７０─７８５７號重機車沿台二十線同向自後行
    駛而至，其本亦應注意機車行駛時，駕駛人應注意車前狀況，並隨時採取必要之
    安全措施，而依當時情形，客觀上亦無不能注意之情事，其能注意竟疏於注意該
    處為同向三車道之多岔路口，可能會有車輛橫彎駛入岔路之車前狀況，未採取減
    速慢行以保持隨時可以煞停之安全措施，仍貿然持速直行欲通過岔路口，致甲○
    ○見狀煞避不及，其自小客車車身右側遂與呂建萬之機車左把手發生擦撞，造成
    呂建萬人車倒地，受有頭胸撞傷併顱內出血，經送醫急救後，仍於同日下午四時
    許不治死亡。車禍事故發生後，台南縣警察局玉井分局玉井派出所員警乙○○到
    場處理，在警員尚不知何人為肇事車輛之駕駛人前，甲○○主動表示其為駕駛人
    並自首犯行，接受裁判。
二、案經臺灣台南地方法院檢察署檢察官據報相驗後自動檢舉偵查起訴。
    理  由
一、訊據被告甲○○對於右開時、地駕車發生擦撞車禍，並致被害人呂建萬死亡之事
    實均坦承不諱，復有台南縣警察局道路交通事故調查報告表一紙、交通事故現場
    照片八幀在卷可資佐證，而死者呂建萬係因本件車禍死亡，亦經臺灣台南地方法
    院檢察署檢察官督同檢驗員相驗明確，並製有勘驗筆錄、驗斷書及相驗屍體證明
    書等附卷可憑。按汽車（均含機車）行駛時，駕駛人應注意車前狀況，並隨時採
    取必要之安全措施；汽車行駛至交岔路口，四車道以上或同向二車道道路，欲右
    轉彎時，應距交岔路口三○公尺前換入外側車道或右轉車道；轉彎車應讓直行車
    先行，道路交通安全規則第九十四條第三項、第一百零二條第一項第五款、第六
    款分別定有明文。查被告有經正常程序考領駕照，為有駕駛經驗之人，對於上開
    交通安全規則自知之甚稔，而被害人呂建萬既行駛機車上路，對於上開道路交通
    安全規則亦應知悉，俱為其等應注意之事項，而肇事當時係日間自然光線、天候
    晴朗、四線道、柏油路面、標線清晰、有快慢車道劃分、正常號誌岔路口、路面
    乾燥、無缺陷、無障礙物、視距良好、限速四十公里等情，亦有前開調查報告表
    載明可考，足見依當時狀況被告及被害人客觀上並無不能注意之情狀，是被告本
    應注意並能注意該處為同向三車道之多岔路口，於作右轉彎時竟疏未注意應先在
    岔路口前換入外側車道，且未注意其同向右後方有無直行車前來，即由中間車道
    貿然作右轉彎欲進入右側岔路，而被害人呂建萬亦應注意且能注意該處為同向三
    車道之多岔路口，可能會有車輛橫彎駛入岔路之車前狀況，竟疏未注意採取減速
    慢行以保持隨時可以煞停之安全措施，仍貿然持速直行欲通過岔路口，致其騎駛
    之機車與被告甲○○所駕駛之上開自小客車發生擦撞而人車倒地，被害人呂建萬
    並因之不治死亡，被告及被害人呂建萬本身均有違前開規定之注意義務，其二人
    均顯有過失，臺灣省台南區車輛行車事故鑑定委員會亦同此認定，並鑑定被告為
    肇事主因、被害人為肇事次因，有該委員會南鑑字第九一０八００號鑑定意見書
    在卷可憑。雖被害人呂建萬亦與有過失，然本件車禍既係被告之過失併合發生，
    自仍不能因此即解免被告之過失罪責。又本件被害人呂建萬係因此次車禍不治死
    亡，是被告甲○○之過失駕駛行為，與被害人之死亡結果間，具有相當因果關係
    ，亦無疑義。從而，本件事證已甚明確，被告前揭犯行，堪以認定。
二、核被告甲○○所為，係犯刑法第二百七十六條第一項之過失致人於死罪。又其肇
    事後未被有偵查權之公務員或機關發覺其為犯嫌前，留在事故現場向到場處理之
    警員自承犯行，進而接受裁判，此業經被告供明在卷可考，並經證人即本件車禍
    現場處理員警乙○○以報告書陳證無訛，有報告書一紙在卷可憑，被告行為合乎
    自首之要件，應依刑法第六十二條前段規定減輕其刑。爰審酌被告之品行、應負
    過失責任之程度即其為肇事主因、造成被害人死亡之結果及其犯後尚能坦認犯行
    ，頗有悔意且已與死者家屬達成民事和解等一切情狀，量處如主文所示之刑，以
    資懲儆。查被告前未曾受有期徒刑以上刑之宣告，有臺灣高等法院被告全國前案
    紀錄表附卷可稽，其因一時短於思慮致罹刑章，經此次偵審程序教訓，當知所警
    惕，諒無再犯之虞，本院復考量被告為初犯且係自首犯罪，而其犯罪後已與死者
    呂建萬家屬達成民事賠償，有台南縣玉井鄉調解委員會九十一年七月九日調解筆
    錄一紙附卷可稽，本院因認前開對被告宣告之刑，以暫不執行為適當，爰併宣告
    緩刑三年，以啟自新。
據上論斷，應依刑事訴訟法第二百九十九條第一項前段，刑法第二百七十六條第一項
、第六十二條前段、第七十四條第一款，罰金罰鍰提高標準條例第一條前段，判決如
主文。
本案經檢察官高峰祈到庭執行職務。
中      華      民      國      九十一      年    九    月    二十五    日
                                      臺灣臺南地方法院交通法庭
                                          法  官  張  瑛  宗
右正本證明與原本無異。
如不服本判決，應於判決送達後十日內，向本院提出上訴狀。
                                          書記官  陳  志  德
中      華      民      國      九十一      年    九    月    二十五    日
附錄本案論罪科刑法條：
中華民國刑法第二百七十六條
 (過失致死罪)
因過失致人於死者，處二年以下有期徒刑、拘役或二千元以下罰金。
從事業務之人，因業務上之過失犯前項之罪者，處五年以下有期徒刑或拘役，得併科
三千元以下罰金。
